臺灣苗栗地方法院刑事判決　　　　　　　 93年度易字第560號
公　訴　人　臺灣苗栗地方法院檢察署檢察官
被　　　告　甲○○
　　　　　　乙○○
　　　　　　丙○○
上列被告等因傷害案件，經檢察官提起公訴（92年度偵字第3630
號），本院判決如下：
    主  文
甲○○、丙○○共同傷害人之身體，甲○○處有期徒刑肆月，丙○○處有期徒刑伍月，如易科罰金，均以參佰元折算壹日。
乙○○共同連續傷害人之身體，處有期徒刑陸月，如易科罰金，
以參佰元折算壹日。
　　事  實
一、甲○○與丁○○、庚○○均係鄰居，之前曾因苗栗縣南龍區
    漁會漁民代表選舉之事產生怨隙。嗣於92年6 月21日晚上8
    時許，丁○○在其種植之南瓜田裡發現有腐爛的西瓜，因甲○○剛好住在附近，而懷疑係甲○○故意丟擲，一時氣憤，
    即抱著2 顆爛西瓜前往苗栗縣後龍鎮中和里7 鄰海口71號甲○○住處門前道路丟擲，甲○○見狀，上前質問丁○○，雙
    方一言不合而起爭執，甲○○之長子丙○○於屋內聽聞屋外
    有爭吵聲，立刻步出門外，甲○○見兒子到場，隨即喊打，
    甲○○、丙○○即共同基於傷害人身體之犯意聯絡，由甲○○持蓄電池，丙○○拿鋤頭柄，共同毆打丁○○之頭部及身
    體，丙○○之鋤頭柄亦因此斷成兩截，丁○○被毆後立即往
    回家之方向奔跑，適己○○在丁○○住處看電視，發現丁○○受傷，趕緊通知庚○○前往觀察發生何事。同日晚上9 時
    許，中和里之里長戊○○、警員辛○○亦到場處理，而甲○○之次子乙○○在友人翁明進開設之「永進農場」因接獲丙○○的電話，迅速返回住處，約數十分鐘後，乙○○之友人
    洪啟生、翁明進、王振輝、李慶輝亦隨後抵達上址，現場氣
    氛緊張，丙○○竟接續上揭犯意，與基於傷害人身體之概括
    犯意的乙○○有犯意聯絡，乙○○從地上拾起上揭斷裂之另
    一截鋤頭柄，2 人共同毆打丁○○，丁○○立即倒地，丁○○遭受前後2 次毆打，受有頭部外傷併前額擦挫傷約2 ×0.
    2 公分、右手肘撕裂傷約1.5 公分、瘀傷約4 ×2 公分等傷
    害，庚○○見狀，趨前欲護衛丁○○，乙○○復承前揭傷害
    之概括犯意，持上開鋤頭柄，毆打庚○○之頸部，使庚○○
    受有左頸部2 ×2 公分擦挫傷、左膝3 ×3 公分擦挫傷等傷
    害。
二、案經丁○○、庚○○訴由苗栗縣警察局竹南分局報請臺灣苗
    栗地方法院檢察署檢察官偵查起訴。
　　理  由
一、訊據被告甲○○坦承有於上揭時、地與告訴人丁○○因丟擲
    爛西瓜而起爭執之事實，惟矢口否認有傷害之犯行；被告丙○○、乙○○則均矢口否認有傷害犯行，被告甲○○辯稱：
    我只是和丁○○推擠拉扯，是他們打我，我沒有打他們，我
    不知道告訴人2 人是如何受傷云云；被告丙○○辯稱：我只
    是把我父親拉開，沒有毆打告訴人2 人，而且是我報警的云
    云；被告乙○○則辯稱：我是事發後才回家，當時已經沒有
    爭吵，我回來時警察與里長已經在那裡，沒有毆打告訴人2
    人云云。然查：
（一）關於被告甲○○、丙○○、乙○○如何於上揭時、地毆打
      告訴人丁○○、庚○○等情，業經告訴人丁○○、庚○○
      於警詢、偵查中及本院審理時指訴甚詳 (告訴人丁○○部
      分：見偵查卷第7-8 、37、111 頁，本院卷第95-103頁；
      告訴人庚○○部分：見偵查卷第10-11 、38、111 頁，本
      院卷第104- 110頁），且告訴人2 人堅稱遭被告甲○○、
      丙○○、乙○○動手毆打之重要情節彼此一致且結證屬實
      ；而告訴人丁○○遭受毆打後，因此受有頭部外傷併前額
      擦挫傷約2 ×0.2 公分、右手肘撕裂傷約1.5 公分、瘀傷
      約4 ×2 公分等傷害，告訴人庚○○遭受毆打後，亦受有
      左頸部2 ×2 公分擦挫傷、左膝3 ×3 公分擦挫傷等傷害
      ，有行政院衛生署苗栗醫院驗傷診斷書2 張在卷可稽，核
      與告訴人2 人指訴遭受攻擊之日期、部位互相吻合；而警
      察到場處理後，雙方又發生爭執且有人受傷流血乙節，亦
      有警察紀錄現場處情形之摘要1 紙附卷足憑，經核亦與告
      訴人2 人指訴先後遭受毆打之情形相符。參之告訴人丁○○自陳本件係因其發現田裡有爛西瓜，一時氣憤，而至被
      告甲○○住處丟擲一事發生爭執，足見本件係突發事故；
      再徵之本件案發現場除被告3 人外，並無其他人動手毆打
      告訴人2 人乙節，亦為被告3 人所不否認（見本院卷第
      151 、15 2頁），衡情，告訴人2 人應無為此臨時發生之
      細故而刻意使自己受傷以陷害被告3 人之理；況且，被告
      甲○○於警詢及本院均供稱有與告訴人2 人打架等語（見
      偵查卷第14頁、本院卷第27頁），則被告甲○○與人發生
      肢體衝突，被告丙○○、乙○○基於護衛其父，亦與告訴
      人2 人衝突，此與常理並不相違背，顯見告訴人2 人指訴
      遭被告3 人毆打受傷之情節，堪認與事實相符。
（二）證人己○○於本院審理時具結證稱：「我看到丁○○回來
      後被打的頭部及手部都是血，我看到之後就打電話報警，
      警察來了之後，乙○○騎機車從西湖回來‧‧‧第二次我
      看到庚○○拿鋤頭，被乙○○搶走，乙○○就拿鋤頭打庚○○，然後再打丁○○。」等語（見本院卷第111 頁），
      核與告訴人丁○○指訴遭被告甲○○、丙○○毆打後受傷
      流血及告訴人庚○○指訴遭被告乙○○持斷掉之鋤頭柄毆
      打之情節相符；再者，被告乙○○供稱係被告甲○○與告
      訴人丁○○發生爭執後才騎車返家，當時警察已經在場等
      語，亦核與證人己○○所證述被告乙○○返家之時間一致
      ，可見證人己○○證述告訴人２人遭人毆打受傷等情，應
      屬可採。
（三）證人即里長戊○○雖到庭證稱：當時係經過現場，只有停
      留2 分鐘就離開，有看到很多人，有1 個警察在場處理，
      但天很黑，沒有看到發生甚麼事情，只是事後聽人說有人
      打架受傷云云。然本件現場既有群眾聚集，又有警察在場
      ，告訴人丁○○及庚○○復均有受傷，顯見現場並非毫無
      事端，此情與證人戊○○所證述之情節顯然不符；再者，
      告訴人2 人及證人己○○均證稱里長戊○○有到場處理等
      語，證人即苗栗縣警察局竹南分局南勢派出所警員辛○○
      亦證稱：當時里長也有過去，他跟我說他有勸雙方不要再
      吵了等語（見本院卷第163 頁），可見證人戊○○確實在
      場參與平息雙方之紛爭，而非短暫經過即行離開；參以證
      人戊○○亦證稱與雙方均無恩怨，則其不可能對現場發生
      何事不聞不問，此舉顯然與常理有違。證人戊○○身為當
      地里長，對於里民之間發生糾紛，本應設法調停排解，卻
      證稱對上情完全不知悉，顯係因雙方均為其里民，為推行
      業務及日後能順利擔任里長職務，避免得罪任何一方，因
      而刻意迴避，在所難免，是其證稱當時沒有看到有人打架
      、爭吵或受傷乙節，顯係迴護被告3 人之詞，不足採信，
      不能據為有利於被告3 人之認定。
（四）證人辛○○於偵查中證稱當時場面混亂，有很多人推擠，
      舉動火爆，應該是要去毆打丁○○等語（見偵查卷第49頁
      ），嗣於本院審理時亦證稱：「一群人在那邊吵吵鬧鬧，
      應該是打架事件。」、「穿黑衣服的先生（指在庭之乙○○），他在場有推擠人的樣子，大聲吵鬧，當時現場有3
      、4 個人推來推去。」、「我就去找報案的人，跟他瞭解
      狀況之後，突然看見1 位老先生跌倒了，我就過去，看到
      一些人發生爭執。」、「之後10到20分鐘後有發生推擠的
      事情，場面比較火爆。」、「當時有3 、4 個人，準備要
      打架的情形。」、「在我的1 公尺外有1 個人被推倒，然
      後我就跑過去大約五公尺左右，因為那邊有一堆人，包括
      丙○○，我是要過去阻止。」等語，足見證人辛○○到場
      後，雙方衝突並未停止，現場氣氛仍然緊張，且再度發生
      毆打行為，以上核與告訴人2 人指稱警察抵達之後仍發生
      毆打之情節相符。至證人辛○○雖又證稱：當時天色昏暗
      ，未看到有人打架或受傷，只有看到1 位老先生突然跌倒
      ，且其沒有被任何人押到路旁乙節。惟本件告訴人2 人確
      實遭被告3 人毆打受傷等情，已如前述，且告訴人丁○○
      、庚○○、己○○自警詢、偵查中及本院審理時均一再證
      稱證人辛○○到場後遭人押到路旁等語（見偵查卷第8頁
      背面、第11、49、143 頁，本院卷第97、105 、114 頁）
      ，佐以證人辛○○亦證稱當時身體有被碰觸並有遭人推擠
      等語（見偵查卷第49頁），可見證人辛○○當時係遭受阻
      擋，故其未親見現場毆打之情形，並非不可能，縱使如此
      ，亦無法證明本件現場並無發生傷害情事，是證人辛○○
      之證詞亦難遽為被告3 人有利之認定。
(五)綜上，被告3 人所辯，顯係事後卸責之詞，不足採信，而證
    人戊○○、辛○○之證詞亦不能據為被告3 人有利之認定，
    本件事證明確，本件被告3 人傷害之犯行，堪以認定。
二、核被告甲○○、乙○○、丙○○所為，均係犯刑法第277 條
    第1 項之傷害罪。又起訴書雖未提及被告丙○○與乙○○共
    同傷害告訴人丁○○（即翁健府第2 次被毆打）部分，惟此
    部分與起訴部分有實質上一罪的關係，仍為起訴效力所及，
    併為敘明。被告甲○○與丙○○及被告丙○○與乙○○彼此
    間，有犯意聯絡及行為分擔，均為共同正犯。被告乙○○先
    後毆打告訴人丁○○及庚○○，時間緊接，方法相同，所犯
    係構成要件相同之罪，顯係基於概括犯意反覆為之，為連續
    犯，依刑法第56條規定論以一罪並加重其刑。爰審酌被告3
    人不知敦親睦鄰，理性解決糾紛，僅因告訴人丁○○丟擲爛
    西瓜之細故，竟暴力相向，動手毆打告訴人2 人，甚至糾眾
    仗勢，蔑視公權力，告訴人2 人所受傷害之程度，且迄未賠
    償告訴人2 人，及被告3 人之生活狀況、智識程度、犯罪動
    機、目的、手段，犯後矢口否認犯行，態度不佳暨告訴人丁○○未查明其南瓜田之爛西瓜是否為被告3 人所丟擲，即持
    爛西瓜至被告住處門前道路丟擲亦與有原因等一切情狀，分
    別量處如主文所示之刑，併均諭知易科罰金之折算標準。
據上論斷，應依刑事訴訟法第299 條第1 項前段、刑法第28條、
第56條、第277 條第1 項、第41條第1 項前段，罰金罰鍰提高標
準條例第1 條前段、第2 條，判決如主文。
本案經檢察官黃彥琿到庭執行職務。
中　　華　　民　　國　　94　　年　　8 　　月　　2 　　日
　　　　　　　　　刑事第三庭  審判長法　官  劉興浪
　　　　　　　　　　　　　　　  　  法　官  楊台清
　　　　　　　　　　　　　　　　    法　官  林卉聆
以上正本證明與原本無異。
如不服本判決，應於送達後10日內向本院提出上訴狀。
       　　                     　　書記官　盧俊良
中　　華　　民　　國　　94　　年　　8 　　月　　2 　　日
附錄論罪科刑之法條全文：
中華民國刑法第277條第1項
傷害人之身體或健康者，處 3 年以下有期徒刑、拘役或 1 千元
以下罰金。
